臺灣高等法院刑事裁定
110年度毒抗字第1350號
抗  告  人
即  被  告  陳重印


上列抗告人即被告因違反毒品危害防制條例案件，不服臺灣基隆
地方法院110年度毒聲字第449號，中華民國110年8月23日裁定（
聲請案號：臺灣基隆地方檢察署110年度聲觀字第301號），提起
抗告，本院裁定如下：
    主  文
抗告駁回。                                             
    理  由
一、原裁定意旨略以：抗告人即被告甲○○基於施用第一級毒品海
    洛因之犯意，於民國109年3月22日上午7時50分許為警採尿
    回溯24小時內某時，在不詳地點、以不詳方式施用第一級毒
    品海洛因1次，被告雖否認有施用第一級毒品犯行，然經警
    採集其尿液送檢，以酵素免疫分析法初步檢驗，再以氣相層
    析質譜儀法確認檢驗，結果均呈嗎啡及可待因陽性反應，有
    台灣尖端先進生技醫藥股份有限公司濫用藥物檢驗報告、臺
    北市警察局偵辦案件尿液檢體委驗單、勘查採證同意書在卷
    可稽，是被告上開施用第一級毒品之犯行堪予認定；又其前
    因施用毒品案件，經送觀察、勒戒後，認無繼續施用毒品傾
    向，於93年10月8日執行完畢釋放，之後雖另有施用毒品犯
    行，然係經法院判處罪刑，未再受觀察、勒戒或強制戒治，
    故被告係於最近1次觀察、勒戒執行完畢釋放後之「3年後」
    ，再犯本件施用第一級毒品罪，爰依毒品危害防制條例第20
    條第3項、第1項、觀察勒戒處分執行條例第3條第1項規定，
    裁定將被告送勒戒處所觀察、勒戒等語。
二、抗告意旨略以：被告於警詢及開庭時均清楚說明其在109年3
    月22日前2天有服用感冒藥水，且就在哪間藥局購買、咳嗽
    藥水廠牌均有提出證據，其並無施用海洛因，請還其清白云
    云。
三、按犯第10條之罪者，檢察官應聲請法院裁定，或少年法院（
    地方法院少年法庭）應先裁定，令被告或少年入勒戒處所觀
    察、勒戒，其期間不得逾2月。依前項規定為觀察、勒戒或
    強制戒治執行完畢釋放後，3年後再犯第10條之罪者，適用
    前2項之規定。修正後之毒品危害防制條例第20條第1項、第
    3項定有明文。　
四、被告雖以前詞提出抗告，然查：
　㈠被告於109年3月22日警詢時係供稱：其最近1次施用海洛因是
    在106年間，以針筒注射，警方在其身上查獲滲有海洛因殘
    渣之針筒1支是其之前被抓時留下來的，其最近都沒有服用
    藥物，身上也沒有受傷或病痛等語（見毒偵975卷第16-19頁
    ）；其於109年6月5日在偵查中仍否認有施用第一級毒品海
    洛因，亦辯稱：其不知道為何驗尿結果呈嗎啡陽性反應，其
    在本次採尿前沒有服用其他藥物，但在109年2月底開始有前
    往衛生福利部基隆醫院服用美沙冬云云（見偵688卷第30頁
    ）；迨於109年7月23日在原審始改稱：其很久沒有施用毒品
    ，但在驗尿前幾天因感冒，有喝止咳藥水，是在住處附近西
    藥房購買的止咳藥水云云（見109訴字第432號卷第46頁），
    之後並提出甘草止咳水之藥瓶照片為證（見109訴字第432號
    卷第49頁）。是被告在距離為警採尿時間最近之警詢及偵查
    時均供稱在採尿前並未服用任何藥物，則其於原審始改稱有
    服用止咳藥水云云，應係臨訟卸責之詞，已難採信。
  ㈡又被告於109年3月22日為警查獲時，在其身上查扣之針筒1支
    ，經送鑑定結果，檢出Heroin(即海洛因）成分等情，有搜
    索扣押筆錄、扣押物品目錄表、針筒照片及交通部民用航空
    局航空醫務中心毒品鑑定書在卷可參（見毒偵975卷第23-27
    、31、89頁）；其於109年3月22日上午7時50分許，經警採
    集其尿液送台灣尖端先進生技醫藥股份有限公司檢驗，經該
    公司以酵素免疫分析法(EIA)初步檢驗，再以氣相層析質譜
    儀法(GC/MS)進行確認檢驗，結果呈嗎啡類及可待因陽性反
    應，且嗎啡濃度為6460ng/mL、可待因濃度為800ng/mL等情
    ，亦有該公司濫用藥物檢驗報告、臺北市政府警察局偵辦毒
    品案件尿液檢體委驗單及勘察採證同意書附卷足稽（見毒偵
    975卷第97-99、33頁）。
　㈢另依據行政院衛生署管制藥品管理局(嗣改制為衛生福利部食
    品藥物管理署，以下均同)96年3月23日管檢字第0960002760
    號函示：來函附件所載之晟德甘草止咳水，經查行政院衛生
    署藥物許可證資料，內有Opium Tincture成分含有嗎啡及可
    待因。依據Liu等人研究，4位受試者服用前述廠牌之藥水後
    ，最高單次服用20毫升藥水或連續2天每天3次每次服用15毫
    升藥水，尿液中嗎啡在超過300ng/mL（陽性閾值）條件時，
    其濃度為可待因之3倍以下，且嗎啡濃度不致超過4000ng/mL
    ；而施用海洛因者，尿液中嗎啡濃度則為可待因之3倍以上
    等語，有上開函文附卷足考。而依前揭濫用藥物檢驗報告，
    顯示被告尿液送驗結果，嗎啡濃度已逾4000ng/ml，其尿液
    中嗎啡濃度亦為可待因濃度8倍以上（計算方式：6460÷800＝
    8.075），可見被告並非因服用止咳藥水導致驗尿結果呈嗎
    啡陽性反應。再者，施用美沙冬後，尿液篩檢不會驗出嗎啡
    陽性反應等情，有同署95年3月28日管檢字第0950003273號
    函附卷可查（見原審卷第21頁），是被告之尿液檢體驗出嗎
    啡陽性反應，亦與其服用美沙冬無關。足見被告辯稱其未施
    用海洛因云云，要無可採。　　
　㈣復參以施用海洛因後24小時內，經由尿液排出之量可達使用
    劑量之百分之八十，海洛因於人體內可迅速代謝成6-乙醯嗎
    啡，然後轉變成嗎啡，依據Cone及Welch發表於Journal of 
    Analytical Toxicology(1991)之報告，分別施用單一劑量3
    mg及6mg之海洛因，可檢測到6-乙醯嗎啡（濃度高於或等於1
    0ng/mL）之期間平均約2.4及4.2小時，最久者不超過8小時
    ，即使施用更高劑量，在24小時或更短期間內，即無法檢出
    該成分，而可檢測到總嗎啡（濃度高於或等於300ng/mL）之
    期間則平均約可達17至26小時；尿液中可檢出藥物成分之時
    效，與其施用劑量、施用方式、施用頻率、被採樣者飲用水
    量之多寡、個人體內代謝情況、檢體收集時間點及所用檢測
    方法之靈敏度等因素有關，因個案而異，此有行政院衛生署
    管制藥品管理局90年5月4日管檢字第93902號、92年2月13日
    管檢字第0920000964號函參照。故被告於109年3月22日上午
    7時50分許為警採尿回溯24小時內某時，有施用第一級毒品
    海洛因之事實，應堪認定。
五、又被告前因施用毒品案件，經送觀察、勒戒後，認無繼續施
    用傾向，於93年10月8日釋放出所，之後雖有因施用毒品案
    件，經法院判刑確定，但未再受有觀察、勒戒或強制戒治處
    分等情，有本院被告前科紀錄表可稽，是其本案施用毒品之
    犯行，距離其最近1次因施用毒品經觀察、勒戒執行完畢釋
    放日，已逾3年，故檢察官向原審聲請將被告送勒戒處所觀
    察、勒戒，於法相符。
六、原審以被告施用第一級毒品之犯行，已堪認定，依毒品危害
    防制條例第20條第3項、第1項之規定，裁定將被告送勒戒處
    所觀察、勒戒，並無違誤。抗告人以前詞提起抗告，為無理
    由，應予駁回。
據上論斷，應依刑事訴訟法第412條，裁定如主文。　　　
中　　華　　民　　國　 110　　年　　 9　　月　　30　　日
　　　　　　　　　   刑事第二庭審判長 法　官  遲中慧
    　　　　　　　　　　　　　　　　  法　官  邱筱涵
    　　　　　　　　　　　　　　　　  法　官  李世華
以上正本證明與原本無異。
不得再抗告。
                                      書記官  陳盈芝
中　　華　　民　　國　　110 　年　　9 　　月　　30　　日